【裁判字號】    98,重訴,321
【裁判日期】    990107
【裁判案由】    侵權行為損害賠償
【裁判全文】
臺灣板橋地方法院民事判決             98年度重訴字第321號
原      告  乙○○
            甲○○
            丙○○
共      同
訴訟代理人  林士祺律師
被      告  丁○○
被      告  己○○
被      告  戊○○
前列二人
訴訟代理人  李金澤律師
上列當事人間請求侵權行為損害賠償事件，經本院於民國98年12
月24日言詞辯論終結，判決如下：
    主  文
被告丁○○、被告戊○○應連帶給付原告乙○○新臺幣壹佰貳拾
玖萬陸仟零柒拾陸元，及被告丁○○自民國九十八年三月三十一
日起、被告戊○○自民國九十八年十月二十七日起均至清償日止
，按年息百分之五計算之利息。
被告丁○○、戊○○應連帶給付原告甲○○、原告丙○○各新臺
幣伍拾萬元，及各自民國九十八年十月二日起至清償日止，按年
息百分之五計算之利息。
原告其餘之訴駁回。
訴訟費用由被告丁○○、被告戊○○連帶負擔四分之一，餘由原
告甲○○、丙○○負擔。
本判決第一、二項於原告以新臺幣柒拾萬元為被告丁○○、戊○○供擔保後，得假執行；倘被告丁○○、戊○○以新臺幣貳佰貳
拾玖萬陸仟零柒拾陸元為原告預供擔保，得免為假執行。
原告其餘假執行之聲請駁回。
    事實及理由
一、程序方面：
    本件被告丁○○未於言詞辯論期日到場，核無民事訴訟法第
    386 條各款所列情形，爰依原告聲請，由其一造辯論而為判
    決。
二、原告主張：
  (一)被告丁○○於民國97年6月14日17時許，在桃園某餐廳飲用
    啤酒後，明知其飲酒後已達不能安全駕駛交通工具程度，仍
    於同日19時許，駕駛車號2402-ET自用小貨車（下稱系爭貨
    車）自桃園縣桃園市○○路916號桃園殯儀館出發，欲返回
    台北市，嗣於同日20時51分許，行經台北縣三峽鎮○○路○
    段550號前，本應注意車前狀況及兩車併行之間隔，並隨時
    採取必要之安全措施，以避免危險之發生，而依當時情形，
    並無不能注意之情形，竟疏未注意騎乘於其右側同方向欲左
    轉環河路由原告之母林瑞香騎乘之車牌號碼J6G-298重型機
    車（下稱系爭機車），過失擦撞系爭機車左側車身踏板處，
    致原告之母人車倒地，受有顱內出血之傷害，經送醫救護，
    仍於97年9月9日死亡。爰本於侵權行為法律關係提起本訴，
    請求被告丁○○負賠償之責。又被告丁○○係受僱於花龍鮮
    花店，平日以佈置殯葬會場為，事故發生當日被告丁○○即
    係駕駛花龍鮮花店所有小貨車自殯葬館返回，其駕駛行為客
    觀上自屬執行業務行為，是其僱主被告己○○、戊○○應就
    被告丁○○行為，依民法第188條規定，負連帶賠償之責。
  (二)茲就原告請求金額說明於下：
    (1)因其母林瑞香受傷送醫救治，原告乙○○支出醫療費用新
      臺幣（下同）9萬7,741元；看護費用11萬6,000元；喪葬
      費用20萬4,940元；遺體接運費用1,300元；靈骨搭費用36
      萬元；醫療用品費用2萬1,035元，此部分爰依民法第192
      條規定，請求被告連帶賠償80萬1,016元。
    (2)林瑞香為原告之母，原告乙○○自高中畢業後為減輕母親
      負擔，即投入職場，賺取工資貼補家用，月收入約4萬餘
      元；原告甲○○為大學二專部畢業生，有專業技能，畢業
      後因表現良好，經公司派駐於美國服務，月收入約7萬餘
      元；原告丙○○自小即半工半讀，現擔任公司會計人員，
      月收入約2萬餘元。原告3人自幼即由母親獨力扶養長大，
      親情甚深，正思回報母恩，使其得以安享晚年，竟遭此巨
      變，原告3人所受身心煎熬至巨。反觀被告戊○○為花龍
      花店負責人，收入甚豐，名下更有多處不動產。於其員工
      因工作之故撞傷被害人後，均未表達慰問之意，更一再推
      諉責任，此部分爰各依民法第194條規定，請求被告賠償
      原告各200萬元非財產損害賠償。
  (三)併為聲明：
    (1)被告應連帶給付原告乙○○280萬1,016元，及自起訴狀繕
      本送達翌日（即被告丁○○為98年3月31日、被告己○○
      為98年4月11日、被告戊○○為98年10月27日）起至清償
      日止，按年息5%計算之利息。
    (2)被告應連帶給付原告甲○○、丙○○各200萬元，及各自
      98年10月2日起至清償日止，按年息5%計算之利息。
    (3)原告願供擔保，請准宣告假執行。
三、被告己○○、戊○○部分：
  (一)對於刑事判決所認定侵權行為事實，被告己○○、戊○○無
    意見。但本件被告己○○既被告丁○○之雇主，亦非花龍鮮
    花店負責人或投資股東，故對於被告丁○○之侵權行為，並
    無共同負擔賠償責任之義務。被告戊○○雖為花龍鮮花店負
    責人，但未僱用被告丁○○，本件單純係被告丁○○使用登
    記為花龍鮮花店之營業車輛外出，故被告戊○○亦無與被告
    丁○○共同負擔本件侵權行為損害賠償之責任。
  (二)另對於原告主張之損害：醫療費用部分，有單據者不爭執；
    看護費用、喪葬費用、遺體接運費用、靈骨搭費用、醫療用
    品費不爭執；非財產損害賠償部分，則過巨。又前開費用尚
    應扣除強制汽車責任險所領得保險金。
  (三)併為答辯聲明：原告之訴駁回；如受不利判決願供擔保請免
    為假執行。
四、原告主張：被告丁○○於97年6月14日17時許，在桃園某餐
    廳飲用啤酒後，明知其飲酒後已達不能安全駕駛交通工具程
    度，仍於同日19時許，駕駛系爭貨車自桃園縣桃園市○○路
    916號桃園殯儀館出發，欲返回台北市，嗣於同日20時51 分
    許，行經台北縣三峽鎮○○路○段550號前，本應注意車前狀
    況及兩車併行之間隔，並隨時採取必要之安全措施，以避免
    危險之發生，而依當時情形，並無不能注意之情形，竟疏未
    注意騎乘於其右側同方向欲左轉環河路由原告之母林瑞香騎
    乘之系爭機車過失擦撞系爭機車左側車身踏板處，致原告之
    母人車倒地，受有顱內出血之傷害，經送醫救護，仍於97年
    9月9日死亡等情，為被告丁○○於相關刑事案件審理時所不
    爭執；被告己○○、戊○○於本院審理時，就前開事實亦無
    意見所不爭執，自堪認為真正。準此，原告依民法第184條
    第1項前段、第192條、第194條規定，請求被告丁○○對原
    告因此所受損害，負賠償之責，於法自屬有據。
五、原告主張：被告己○○、戊○○2人應依民法第188條規定就
    被告丁○○本件侵權行負共同賠償之責等情。被告己○○、
    戊○○則以：其等均非被告丁○○之雇主，故無對其行為負
    責，其中己○○甚非花龍鮮花店負責人或投資股東等語為辯
    。經查：
  (一)按民法第188條第1項所謂受僱人，並非僅限於僱傭契約所稱
    之受僱人，凡客觀上被他人使用為之服務勞務而受其監督者
    均係受僱人（最高法院57年台上字第1663號判例意旨參照）
    。次按民法第188條第1 項所謂受僱人因執行職務不法侵害
    他人之權利，不僅指受僱人因執行其所受命令，或委託之職
    務自體，或執行該職務所必要之行為，而不法侵害他人之權
    利者而言，即受僱人之行為，在客觀上足認為與其執行職務
    有關，而不法侵害他人之權利者，就令其為自己利益所為亦
    應包括在內（最高法院42年台上字第1224號判例意旨參照）
    。
  (二)原告主張：被告己○○為被告丁○○實際之雇主，無非以被
    告丁○○於相關刑事案件警訊時曾稱：系爭小貨車之車主為
    被告己○○等語為據。惟查，系爭小客車之車主為「花龍鮮
    花店」；花龍鮮花店為被告戊○○獨資經營等情，有汽車車
    籍查詢表及營利事業登記證各1份在卷可佐。即被告丁○○
    於警訊時所為供述，應有錯誤，並無可採。此部分原告復未
    再提出其餘證據以供本院審酌，經本院調查結果，原告依民
    法第188條規定，請求被告己○○對被告丁○○所為侵權行
    為，連帶負賠償之責，為無理由，應予駁回。
  (三)原告主張：被告丁○○於肇事時，係駕駛被告戊○○所經營
    花龍鮮花店之系爭小客車，自桃園殯儀館返回台北，客觀上
    被告丁○○即係受被告戊○○所使用，應對其行為依民法第
    188條規定共同負責等情。承前述，系爭小客車登記為花龍
    鮮花店所有，外觀上並漆有花龍字樣（有照片附於刑事卷內
    可佐）；花龍鮮花店登記為被告戊○○獨資經營，經營項目
    包含花卉零售業、祭祀用品批發業等（有營利事業登記證1
    份在卷可佐。）等情，為兩造所未爭執，而可認為真正。足
    認被告丁○○在客觀上為被告戊○○經營花龍鮮花店所使用
    ，從事一定之事務，而受其監督者。即不問其等間有無契約
    關係或報酬，及名稱為何，均屬民法第188條之受僱人。又
    受僱人侵權行為發生損害之事由，固須與受僱人執行職務有
    關連性，僱用人始與受僱人負連帶賠償責任，但只須僱用人
    在客觀上可得預防之範圍內，自足當之。準此，本件原告依
    民法第188條第1項前段規定，請求被告戊○○與被告丁○○
    連帶負賠償之責，於法自屬有據。
六、茲就原告請求金額說明於下：
  (一)按不法侵害他人致死者，對於支出醫療及增加生活上需要之
    費用或殯葬費之人，亦應負損害賠償責任，民法第192條第1
    項定有明文。查
    (1)原告主張：因其母林瑞香受傷送醫救治，原告乙○○支出
      醫療費用9萬7,741元（自費負擔部分）等情，業據提出醫
      療收據4紙為證，被告戊○○對於前開收據形式之真正亦
      無爭執，經本院調查結果，此部分原告乙○○依民法第
      192條規定請求被告丁○○、戊○○連帶賠償9萬7,741元
      ，自屬有據，應予准許。
    (2)原告主張：林瑞香於就醫期間，原告乙○○另支出看護費
      用11萬6,000元；醫療用品費用2萬1,035元。再於林瑞香
      死亡後支出喪葬費用20萬4,940元；遺體接運費用1,300元
      ；靈骨搭費用36萬元等情，業據提出雇證明書1份、繳費
      證明單12 紙、醫療用品費用明細表及統一發票等單據1份
      （詳本院97 年度交簡附民字第263號事件第16至47頁）、
      遺體接運收據1紙、靈骨塔統一發票1紙及喪葬費用明細1
      份為證。經核除其中喪葬費用20萬4,940元，實收20萬元
      ，應剔除其中4,940元外，其餘部分核無不合（此部分並
      為被告戊○○所不爭執）。準此，此部分原告乙○○依民
      法第192條規定請求被告丁○○、戊○○連帶賠償69萬8,
      335元，自屬有據，應予准許。逾此部分之請求，則屬無
      據，應予駁回。
  (二)非財產上損害賠償：按不法侵害他人致死者，被害人之父、
    母、子、女及配偶，雖非財產上之損害，亦得請求賠償相當
    之金額法第194條定有明文。查原告主張：原告為被害人之
    子女，原告乙○○自高中畢業後為減輕母親負擔，即投入職
    場，賺取工資貼補家用，月收入約4萬餘元；原告甲○○為
    大學二專部畢業生，有專業技能，畢業後因表現良好，經公
    司派駐於美國服務，月收入約7萬餘元；原告丙○○自小即
    半工半讀，現擔任公司會計人員，月收入約2萬餘元。原告3
    人自幼即由母親獨力扶養長大，親情甚深，正思回報母恩，
    使其得以安享晚年，竟遭此巨變，原告3人所受身心煎熬至
    巨。反觀被告戊○○為花龍花店負責人，收入甚豐，名下更
    有多處不動產。於其員工因工作之故撞傷被害人後，均未表
    達慰問之意，更一再推諉責任，爰各請求非財產損害賠償各
    200萬元等情。經本院審酌原告為被害人之子女，原告乙○○為高職畢業、已婚、從事業務工作，月收入約4萬餘元；
    原告甲○○為二專畢業、未婚、擔任工程師職務，月收入約
    7萬餘元；原告丙○○為高職肄業、已婚、擔任會計職務，
    月收入約2萬餘元（前開部分為被告所不爭執，且有身份證
    影本、工作證明、學歷證明各3份在卷可佐）；被告丁○○
    為高中肄業、從事殯葬業、家境勉持（有警訊筆錄1份在卷
    可佐）；被告戊○○為高中畢業、已婚，所經營花龍鮮花店
    為資本額220萬元獨資商號（有戶籍查詢資料及營利事業登
    記證各1份在卷可佐）及兩造身分、地位、經濟能力、因喪
    母，頓失依靠，精神痛苦程度甚巨等一切情狀，認原告各請
    求賠償100萬元為妥適，逾此部分之請求，則屬過巨，應予
    駁回。
  (三)綜上，原告乙○○因本件侵權行為所得請求之賠償為179萬
    6,076元（97,741+698,335+1,000,000=1,796,076）；原告
    甲○○、丙○○則為100萬元。再按本法所稱死亡給付之受
    益人，為受害人之子女，有數人則平均分配保險給付；保險
    人依本法規定給付之保險金，視為被保險人損害賠償之一部
    分，被保險人受賠償請求時，得扣除之，強制汽車責任保險
    法第11條第2款、第32條分別定有明文，查原告3人為被害人
    林瑞香之子女，依法平均分受保險給付各1/3，是以按前開
    規定扣除原告3人已領得強制保險金150萬元（即各為50萬元
    ）結果，原告乙○○部分賠償請求額為129萬6,076元；原告
    甲○○、丙○○部分則為50萬元。
七、從而，原告本於侵權行為法律關係，請求被告丁○○、戊○○連帶賠償原告乙○○129萬6,076元，及自起訴狀繕本送達
    翌日（即被告丁○○為98年3月31日、被告戊○○為98年10
    月27日）起至清償日止，按年息5%計算之利息；被告丁○○
    、戊○○連帶給付原告甲○○、丙○○各50萬元，及各自98
    年10月2日起至清償日止，按年息5%計算之利息，為有理由
    ，應予准許。逾此部分之請求，則屬無據，應予駁回。
八、兩造陳明願供擔保，聲請宣告假執行或免為假執行，經核原
    告勝訴部分，合於法律規定，爰分別酌定相當之擔保金額宣
    告之；原告其餘假執行之聲請，因訴之駁回而失所依據，不
    予准許。
結論：原告之訴為一部有理由、一部無理由，依民事訴訟法第38
5條第1項前段、第79條、第85條、第390條第2項、第392條，判
決如主文。
中    華    民    國    99    年    1     月    7     日
                  民事第一庭    法  官  黃信滿
以上正本係照原本作成
如對本判決上訴，須於判決送達後20日內向本院提出上訴狀
中    華    民    國    99    年    1     月    7     日
                                書記官  林月蓉

司法院資訊處製作；財團法人民間司法改革基金會備份。
